臺灣橋頭地方法院民事簡易判決
110年度橋簡字第556號
原      告  李思薇  
訴訟代理人  姜誌成  
被      告  顏芳慧  
訴訟代理人  洪瑞璞  
上列當事人間請求損害賠償事件，本院於民國111年6月28日言詞
辯論終結，判決如下：
    主  文
被告應給付原告新臺幣貳拾壹萬捌仟陸佰肆拾元，及自民國一百
一十年九月二十四日起至清償日止，按週年利率百分之五計算之
利息。
原告其餘之訴駁回。
訴訟費用由被告負擔十分之一，餘由原告負擔。
本判決關於原告勝訴部分得假執行；但被告如以新臺幣貳拾壹萬
捌仟陸佰肆拾元為原告供擔保，免為假執行。
原告其餘假執行之聲請駁回。
    事實及理由
一、原告主張：被告於民國108年10月21日17時50分許，駕駛車
    牌號碼0000-00號自用小客車（下稱甲車），沿高雄市仁武
    區澄觀路西往東方向行駛至該路段大灣0395燈桿前，本應注
    意行車時速不得超過50公里，而依當時天候晴、夜間有照明
    、視距良好、柏油路面、路面乾燥、道路無缺陷、無障礙物
    ，並無不能注意之情狀，竟疏未注意及此貿然超速直行，適
    原告騎乘車牌號碼000-000 號普通重型機車（下稱乙車）自
    上開路段迴車欲進入國道十號橋下迴轉道，2車發生擦撞致
    原告人車倒地（下稱系爭事故），因而受有左髖臼及骨盆環
    、右脛骨骨折、右鎖骨骨折等傷害（下稱系爭傷害）。原告
    因系爭事故受有附表一所示合計新臺幣（下同）3,117,000
    元之損害，爰依侵權行為之法律關係提起本件訴訟。聲明:(
    一)被告應給付原告3,117,000元及自起訴狀繕本送達翌日起
    至清償日止，按週年利率5%計算之利息。(二)願供擔保，請
    准宣告假執行。
二、被告則以：原告為系爭事故之肇事主因，應過失相抵，另就
    原告主張之損害以附表一所示情詞為辯等語，資為抗辯，並
    聲明：原告之訴駁回。
三、本院之判斷：
（一）按因故意或過失，不法侵害他人之權利者，負損害賠償責
      任；不法侵害他人之身體、健康、名譽、自由、信用、隱
      私、貞操，或不法侵害其他人格法益而情節重大者，被害
      人雖非財產上之損害，亦得請求賠償相當之金額；汽車、
      機車或其他非依軌道行駛之動力車輛，在使用中加損害於
      他人者，駕駛人應賠償因此所受之損害，民法第184條第1
      項前段、第195條第1項、第191條之2前段分別定有明文。
      又按行車速度，依速限標誌或標線之規定，無速限標誌或
      標線者，行車時速不得超過50公里；汽車迴車前，應暫停
      並顯示左轉燈光或手勢，看清無來往車輛，並注意行人通
      過，始得迴轉，道路交通安全規則第93條第1項第1款、第
      106條第5款分別定有明文。
（二）原告主張之系爭事故發生經過、被告當時有超速情形及原
      告因此受有系爭傷害等事實，業經提出高雄榮民總醫院診
      斷證明書、本院109年度交簡字第2694號刑事判決（被告
      因系爭事故經判處拘役，下稱系爭刑案）為證，並有系爭
      刑案卷內之高雄榮民總醫院診斷證明書、國軍高雄總醫院
      左營分院附設民眾診療服務處診斷證明書、道路交通事故
      現場圖、道路交通事故調查報告表、高雄市政府交通局車
      輛行車事故鑑定委員會（下稱車鑑會）鑑定意見書、道路
      交通事故談話紀錄表（被告自陳當時時速約60至70公里）
      、現場照片可參，且未據被告爭執（但辯稱原告亦有過失
      ）堪認可信。又系爭事故發生當天候晴、夜間有照明、柏
      油路 面乾燥、無缺陷且無障礙物、視距良好，有前述道
      路交通事故調查報告表可稽，堪認當時並無不能注意之情
      事，然被告竟疏未注意前揭規定，超速行駛，導致系爭事
      故發生，自有過失且與原告之損害有相當因果關係。然依
      前述道路交通事故現場圖、道路交通事故談話紀錄表，可
      知系爭事故發生情形是原本在路肩之乙車從路肩向左迴轉
      ，導致原本在同路段內側快車道行駛之甲車避煞不及而與
      之發生碰撞，堪認原告當時亦有騎車迴轉未讓行進中之車
      輛優先通行之過失，考量乙車從路肩迴轉前，原告本應有
      機會能夠仔細看清楚內側車道來車狀況，確認安全後再禮
      讓來車、小心行駛，但原告卻疏未注意及此，所為對直行
      來車而言實已產生高度風險，其過失程度應高於被告，故
      認原告、被告就系爭事故應各負70%、30%之過失責任。車
      鑑會上開鑑定意見認原告迴車前未讓來往車輛車先行，為
      肇事主因，被告超速為肇事次因，與本院結論相同，亦可
      佐參。
（三）原告主張受有附表一所示損害，經本院審酌相關事證判斷
      後，認原告請求有理由之金額為1,395,466元（理由詳如
      附表一所示）。又原告就系爭事故應負70%過失責任，業
      如前述，經依民法第217條第1項過失相抵後為418,640元(
      計算式:1,395,466x0.3=418,639.8，四捨五入至整數)。
      又原告已受領強制汽車責任保險之保險金200,000元，為
      兩造所不爭（本院卷第13、303頁），此部分依強制汽車
      責任保險法第32條扣除後，原告尚得請求218,640元(計算
      式:418,640-200,000=218,640）。
四、從而，原告主張被告應給付原告218,640元，及自起訴狀繕
    本送達翌日即110年9月24日起（本院卷第291頁）至清償日
    止，按週年利率5%計算之利息，為有理由，應予准許，逾此
    則屬無據，應予駁回。
五、本件原告勝訴部分係就民事訴訟法第427條訴訟適用簡易程
    序所為被告敗訴之判決，依同法第389條第1項第3款規定職
    權宣告假執行（原告雖聲明願供擔保請准假執行，但此僅在
    促請注意，本院毋庸為准駁之諭知），並依同法第392條第2
    項規定，宣告被告如預供擔保後，免為假執行。至原告敗訴
    部分，其假執行之聲請無所附麗，應予駁回。
六、本件事證已臻明確，兩造其餘主張陳述及所提之證據，經審
    酌後於本件判決結果無影響，爰不逐一論述，附此敘明。
七、訴訟費用負擔之依據：民事訴訟法第79條。
中　　華　　民　　國　　111 　年　　7 　　月　　14　　日
                  橋頭簡易庭  法      官    呂維翰
以上正本與原本相符。
如不服本判決，應於送達後20日內，向本院提出上訴狀並表明上
訴理由，如於本判決宣示後送達前提起上訴者，應於判決送達後
20日內補提上訴理由書（須附繕本）。
中　　華　　民　　國　　111 　年　　7 　　月　　14　　日
                              書  記  官    薛如媛  

附表一
編號 名稱 金額 （元） 原告主張 被告答辯 本院判斷 1 醫療費 223918 因系爭傷害所受醫療費之損害（已受領強制險200,000元）。 原告應提出醫療單據證明。 經核卷內原告所提出之醫療費單據金額為總計241,398元(如附表二所示)，原告請求之醫療費223,918元並未逾此數額，應屬可採。又原告就系爭事故亦有過失，業如前述，而關於汽車強制責任保險給付之扣除，在被害人與有過失之情形，應先適用民法第217條第1項規定算定賠償額後，再依強制汽車責任保險法第32條扣除保險給付(最高法院106年度台上字第 825 號民事判決可資參照)，故關於原告已受領強制險部分，另於損害賠償總額確定並計算過失相抵金額後，再行計算扣除金額，附此敘明。 2 薪資與財物損失 103000 1.因系爭事故72日無法工作，以月薪28000元計算，受有67200元之薪資損失(計算式:28000 / 30x 72= 67200)。 2.乙車維修費41240元，已使用5年，請求10000元。 3.上班、就醫交通費以每日500元計算，共52日，合計26000元。 薪資損失部分不爭執;機車已經報廢;上班交通費與事故無因果關係。 1.原告主張受有薪資損失67200元部分，為被告所不爭(本院卷第303頁)，其請求自屬有據。 2.乙車維修費用共41240元，其中8000元為工資，33240元為零件，有信華車業行估價單可稽（本院卷第225至227頁）。依行政院所頒固定資產耐用年數表及固定資產折舊率表，機車之耐用年數為3年，依平均法計算其折舊結果（即以固定資產成本減除殘價後之餘額，按固定資產耐用年數表規定之耐用年數平均分攤，計算折舊額），每年折舊率為3分之1，並參酌營利事業所得稅查核準則第95條第6 項規定「 固定資產提列折舊採用定率遞減法者，以1 年為計算單位其使用期間未滿1 年者，按實際使用之月數相當於全年之比例計算之不滿1月者以1 月計」，乙車自104年5月出廠（本院卷第231頁），迄本件車禍發生時已使用超過3年，則零件扣除折舊後之殘值估定為8,310元【計算方式：殘價＝取得成本÷( 耐用年數＋1)即33240÷(3+1)≒8310（小數點以下四捨五入）】，加計無庸折舊之工資8000元，合計16310元。原告請求之修車費用10000元並未逾此數額，自屬可採。至於原告後來是否選擇將乙車報廢，與乙車是否受有損害為二事，附此敘明。 3.原告主張交通費損失部分，雖提出計程車收據為憑（本院卷第237至271頁），且原告因系爭事故受有脛骨、鎖骨骨折之傷害，其行動能力勢必受有影響，且經醫囑於108年11月7日出院後須休養並由專人照顧3個月（即至109年2月6日，見本院卷第21頁）、於110年4月14日入院手術，同月17日手術出院後需休息2週（至110年5月1日，本院卷第17頁），其於此段期間內外出時搭乘計程車尚屬合理必要。惟查原告所提出之計程車收據均無起訖地點之記載，而且原告所提出其計算之統計表僅將每一筆車資都記載為「往返醫院或公司」，並未具體記載往返地點，而且原告也未提出其上班地點、住處與醫院、公司之距離或其他足以佐證車資必要性之資料，無從確認上開單據所載車資是否均屬於與系爭事故有關之必要支出，即無法依據單據而為判斷，但原告受有身體損害及因此有搭乘計程車之需求既如前述，爰參照民事訴訟法第222條第2項規定，為以下判斷: (1)原告主張其從109年1月起回去上班等語（本院卷第296頁)，核與其存摺影本顯示原告109年2月10日發薪時所發薪水就回復到與系爭事故發生前之月薪相同乙情相符(可推測其1月份沒有被扣薪)，而109年1月扣除假日(含春節連假)後之上班日為17日、109年2月至6日為止之上班日為4日，故原告於前述期間內上班21日，此21日應有搭乘計程車上下班之需求。至原告於110年4月17日手術出院後需休息2週部分，因無事證可判斷原告該段期間是在家休養或確有上班，無從逕認原告受有上下班交通費之損害。 (2)原告於前述期間內至醫院就醫次數共13次(即附表二[交通費]欄打圈部分)，其往返交通費應得請求。 (3)因原告並未提出其往返上下班及就醫之具體地點、路線、里程，且卷內計程車收據無法作為判斷依據，已如前述，爰依民事訴訟法第222條第2項規定，考量本院職務上所知高雄市計程車行情，及原告所提出計程車單據之金額界於85元至350元之間，及原告有上班之日亦可能是從公司往返醫院或從下班後就醫再返家等情，認原告每日上班及每次就醫宜各以2趟次、每趟次100元計算，故原告得請求之金額合計為6800元(計算式:[21+13]x2x100=6800)。  3 勞動力減損 0000000 因系爭事故左髖關節存在顯著運動失能，依勞工保險殘廢(失能)喪失或減少勞動能力比率表，減損程度為38.45%，原告每月薪資28000元，以此計算原告至65歲退休，依霍夫曼計算法計算一次給付金額為0000000元，請求0000000元。 否認之。 1.本件經送請高雄榮民總醫院鑑定，該院鑑定結論認原告因系爭傷害關節活動角度受限，依美國醫學會永久障礙評估指南障害分級，參酌原告未來工作收入能力、職業、年齡調整後，認原告勞動能力減損百分比為18%，有鑑定報告可稽(本院卷第333頁)，考量該鑑定是由醫學專門機構所做，且兩造對此均表示無意見等語（本院卷第343頁)，應屬可採。 2.原告為66年11月3日生，於109年1月2日起（原告1月回去上班，1月1日元旦放假)至65歲法定退休年齡日即131年11月3日止期間，共受有勞動能力減損18%，又原告主張其月薪為28000元，未據被告爭執，依霍夫曼式計算法扣除中間利息（首期給付不扣除中間利息）核計其金額為新臺幣937,548元【計算方式為：60,480×15.00000000+(60,480×0.00000000)×(15.00000000-00.00000000)=937,547.000000000。其中15.00000000為年別單利5%第22年霍夫曼累計係數，15.00000000為年別單利5%第23年霍夫曼累計係數，0.00000000為未滿一年部分折算年數之比例(305/365=0.00000000)。採四捨五入，元以下進位】。 4 精神慰撫金 900000 因系爭傷害受有精神痛苦，請求精神慰撫金。 過高。 按慰藉金之賠償須以人格權遭遇侵害，使精神上受有痛苦為必要，其核給之標準固與財產上損害之計算不同，然非不可斟酌雙方身分資力、加害程度，及其他各種情形核定相當之數額。爰審酌原告於108年間有1筆所得資料、名下有1筆財產資料；被告於108年間有5筆所得資料、名下有4筆財產資料，有兩造之電子閘門財產所得調件明細表可稽，並審酌本件事故發生經過、過失情節、違反義務之程度、所造成之損害、原告所受傷勢、所受痛苦等因素，及其他一切情況，認原告請求被告給付900,000元之慰撫金，尚屬過高，應以150,000元為適當，逾此範圍之金額，尚非可採。      以上合計1,395,466元。 



附表二